【裁判字號】    95,抗,30
【裁判日期】    950330
【裁判案由】    本票裁定強制執行
【裁判全文】
臺灣臺南地方法院民事裁定                95年度抗字第30號
抗  告  人  乙○○
            甲○○○
被 抗告 人  台新國際商業銀行股份有限公司
法定代理人  丙○○
上列當事人間聲請本票裁定強制執行事件，抗告人對於中華民國
94年12月20日本院94年度票字第8746號裁定提起抗告，本院裁定
如下：
    主  文
抗告駁回。
抗告費用由抗告人負擔。
    理  由
一、本件相對人（即被抗告人）主張：伊執有抗告人為發票人，
    面額新台幣（下同）1,700,000元、到期日94年10月20日，
    並免除做成拒絕證書之本票（下稱系爭本票）一紙，詎屆期
    提示未獲付款，爰依票據法第123條聲請裁定許可強制執行
    ，並提出本票為證。嗣經本院簡易庭審核後，業於94年12月
    20 日以94年度票字第8746號裁定准許在案。
二、抗告人收受該裁定後，提出抗告狀陳稱：兩造間因抗告人乙
    ○○前於91年2月22日至被抗告人台新國際商業銀行股份有
    限公司（下稱台新銀行）所設置之高雄苓雅分行向承辦人員
    董淑芳申請房屋貸款，由另一位甲○○○擔任連帶保證人，
    且簽立系爭本票以為擔保，嗣經被抗告人審核同意貸款
    1,700,000元後，將該款項撥入抗告人乙○○名義開立之帳
    戶（帳號：00000000000-0號）內，但因隨後前開帳戶遭撤
    銷不能使用，抗告人以其開立於台新銀行高雄苓雅分行另一
    帳戶（帳號：00000000000000號）續繳房貸，至今餘款為
    843,456元，有抗告人提出之催告書及繳款收據附卷可參，
    則因該筆房屋貸款未繳，導致目前抗告人所有不動產遭臺灣
    高雄地方法院拍賣以外，被抗告人竟一債兩討，又持系爭本
    票至鈞院（即被抗告人所設置之台南分行所在地之管轄法院
    ），向鈞院以票面金額1,700,000元聲請本票裁定。系爭本
    票之債權數額應僅剩下房貸餘款843,456元，其餘請求部分
    就抗告人與被抗告人間已不存在債權債務關係，被抗告人實
    不得再向抗告人乙○○及甲○○○為追討，爰提出抗告等語
三、按執票人向本票發票人行使追索權時，得聲請法院裁定後強
    制執行，票據法第123條定有明文。又本票執票人依上開法
    條之規定，聲請法院裁定及抗告法院之裁定，僅依非訟事件
    程序，以審查強制執行許可與否，並無確定實體上法律關係
    存否之效力，如發票人就票據債務之存否有爭執時，應由發
    票人提起確認之訴，以資解決（最高法院56年度台抗字第
    714號、57年度台抗字第76號判例意旨參照），則由上開判
    例意旨可知，本票強制執行之聲請，既僅以非訟事件程序審
    理，則發票人如對持票人究竟目前實體上有無票據上之權利
    可供行使有爭議，此因涉及實體權利有無之認定，應另提確
    認之訴以資處理。
四、經查本件相對人即被抗告人執有抗告人乙○○、甲○○○所
    簽發之系爭本票，且因票據屆期不獲付款，乃向本院簡易庭
    提出本票強制執行聲請，並提出本票原本到院，原審經審核
    後，裁定准許相對人即被抗告人之聲請，於法並無不合。抗
    告人雖指稱其係遭被抗告人一債兩討，且部分債權金額業已
    清償而不復存在云云。然其所述內容，均係涉及相對人即被
    抗告人有無實體上票據權利可供行使，屬實體上權利有無之
    認定，揆諸上開說明，此項爭議，抗告人需另提確認之訴以
    資解決。今抗告人竟以上開事由向本院提出抗告，洵非正當
    ，自不應准許。
五、結論：本件抗告為無理由，依非訟事件法第46條、第21條第
    2項，民事訴訟法第495條之1第1項、第449條第1項、第78條
    ，裁定如主文。
中    華    民    國    95    年    3     月    30    日
                            民事第五庭
                            審判長法  官  蘇清水
                                  法  官  孫淑玉
                                  法  官  謝家宜
以上正本證明與原本無異。
如不服本裁定應於送達後10日內向本院提出抗告狀，並應繳納抗
告費新台幣1,000元整。
中    華    民    國    95    年    3     月    30    日
                                書記官  李培聞


司法院資訊處製作；財團法人民間司法改革基金會備份。
